【裁判字號】    97,台上,6486
【裁判日期】    971212
【裁判案由】    違反著作權法
【裁判全文】
最高法院刑事判決            九十七年度台上字第六四八六號
上  訴  人  乙○○
選任辯護人  邱鎮北律師
上  訴  人  甲○○
上列上訴人等因違反著作權法案件，不服台灣高等法院中華民國
九十七年八月十四日第二審判決（九十六年度上訴字第五二０一
號；起訴案號：台灣桃園地方法院檢察署九十五年度偵字第一０
五０八號），提起上訴，本院判決如下：
    主  文
原判決關於甲○○部分撤銷，發交智慧財產法院。
乙○○之上訴駁回。
    理  由
一撤銷發交部分
原判決認定上訴人甲○○有原判決事實欄記載之犯行，因而撤銷
第一審關於甲○○部分之科刑判決，改判仍適用修正前刑法連續
犯之規定，並依想像競合犯之規定及修正前刑法牽連犯之關係，
從一重論處甲○○共同連續意圖銷售而擅自以重製於光碟之方法
侵害他人之著作財產權罪刑。固非無見。
惟查：(一)有罪之判決書，須將認定之犯罪事實詳記於事實欄，然
後於理由內逐一說明其憑以認定之證據，使事實與理由兩相一致
，方為合法。又對被告有利之證據不採納者，應說明其理由，為
刑事訴訟法第三百十條第二款所明定。故有罪判決書對於被告有
利之證據，如不加採納，必須就其不予採納之理由為完備之說明
，否則即難謂無判決不備理由之違誤。查原判決論處甲○○共同
連續意圖銷售而擅自以重製於光碟之方法侵害他人之著作財產權
罪刑；雖於理由貳、二(四)說明甲○○知悉許嘉德等人重製並販賣
盜版光碟之情事，且參與接收訂單及收取貨款等重要工作，與盜
版光碟工廠其他成員即許嘉德、駱雅彤、蔡永隆係在合同意思範
圍內，相互利用他人之行為，有犯意之聯絡及行為分擔，為共同
正犯云云。惟甲○○固供承曾有為許嘉德收取盜版光碟之訂單及
貨款之犯行，然似始終否認有任何參與重製他人著作物之行為。
而關於甲○○與許嘉德之間之關係如何一節，據駱雅彤於第一審
證稱：「（蔡小姐是如何向你下單）他會依據許嘉德事先請人印
製好的片單上所記載的數量、片名，跟我說需要哪幾種的盜版光
碟片、數量，但他沒有說送貨的地址，送貨的地點是許嘉德跟我
說的。」「（許嘉德有無跟你提到桃園的蔡小姐是他的合夥人或
者是他的手下）他都說蔡小姐是他在桃園、中壢的盤商。」等語
（第一審卷第一六六頁）；蔡永隆於第一審亦證稱：「（你有無
接過一位蔡小姐打電話來說要訂購盜版光碟）有，蔡小姐打電話
跟我訂貨時，是說某綽號的人要訂購何種光碟片。」「（你接完
桃園蔡小姐訂購盜版光碟片的電話後，如何處理？）是因為許嘉
德自己沒有空接電話，才會要我們打電話給蔡小姐或要蔡小姐打
電話過來，我接完電話，會和許嘉德聯絡，確認沒有問題，再按
照蔡小姐訂貨的數量、種類，將貨送到桃園指定地點。」各等語
（同上卷第一七六頁）。駱雅彤、蔡永隆似僅指證甲○○從事販
賣盜版光碟，均未指證甲○○曾有參與許嘉德重製他人著作物之
行為，此部分有利甲○○之證言，究竟如何不足為甲○○並無參
與重製行為之依據？甲○○在客觀上如何有參與以光碟重製他人
著作物之行為，或其主觀上如何與許嘉德就重製行為有犯意之聯
絡？原判決俱未為完備之說明，逕認甲○○與許嘉德之間，就以
光碟重製方法侵害他人著作權之行為，具有共同正犯之關係，自
有理由不備之違法。(二)犯罪事實應依證據認定，有罪之判決書，
應於理由內記載認定犯罪事實所憑之證據及其認定之理由，否則
即有理由不備之違法。原判決認定甲○○明知許嘉德製造、販售
之光碟，均係以重製之方法，侵害他人之電影視聽、錄音、電腦
程式、遊戲等著作權之物品，仍自民國九十四年五月間起至九十
五年五月十一日止，以每月新台幣二萬元受僱於許嘉德，由許嘉
德重製原判決附表二所示之光碟，並由甲○○負責在桃園縣市一
帶接受訂購盜版光碟之點片單後交予許嘉德，及向下游盜版業者
收取價款，而有與許嘉德等人共犯以光碟重製方法侵害他人著作
權罪之犯行。然理由內並未同時記載認定甲○○開始實行犯罪日
期所憑之證據及其認定之理由。再稽之卷內資料，甲○○於第一
審供稱「我認識他（即許嘉德）的時候，我不知道他在做什麼，
今（九十五）年二、三月，我才知道他在賣ＣＤ。」（聲羈卷第
十二頁）、「（你所謂的小劉何時僱用你去桃園北埔路夜市收取
盜版光碟）九十五年五月被警察查獲前二、三個月之事。」等語
（第一審卷第一五四頁），似供稱伊於九十五年二月間，始受僱
於許嘉德。再甲○○又似始終否認員警查獲之遊戲光碟與伊有關
，並稱從未經手許嘉德重製之遊戲光碟云云。上情果否符合事實
，均關係甲○○犯罪時間、方法之認定，自有勾稽釐清之必要。
原審未為詳查，遽行認定甲○○自九十四年五月間某日，即開始
與許嘉德共同實行重製他人遊戲著作等光碟並販賣牟利，亦非無
理由不備及證據調查未盡等違法。以上或為甲○○上訴意旨所指
摘，或屬本院得依職權調查之事項，應認原判決關於甲○○部分
有撤銷發交智慧財產法院更審之原因。至原判決關於甲○○不另
為無罪諭知部分，本乎審判不可分之原則，併予發回。爰依智慧
財產案件審理法施行細則第五條第二項發交智慧財產法院裁判。
二上訴駁回部分
按刑事訴訟法第三百七十六條所列各罪之案件，經第二審判決者
，不得上訴於第三審法院，為該法條所明定。本件上訴人乙○○
因違反著作權法案件，原審係依著作權法第九十一條之一第三項
、第二項論處罪刑，核屬刑事訴訟法第三百七十六條第一款之案
件，依首揭說明，既經第二審判決，自不得上訴於第三審法院（
原判決正本末項誤載為得上訴），乙○○猶提起上訴，顯為法所
不許，應予駁回。
據上論結，應依刑事訴訟法第三百九十五條前段、第三百九十七
條、第四百零一條，判決如主文。
中    華    民    國  九十七  年   十二   月   十二   日
                      最高法院刑事第六庭
                          審判長法官  洪  清  江
                                法官  韓  金  秀
                                法官  林  勤  純
                                法官  李  錦  樑
                                法官  陳  國  文
      本件正本證明與原本無異
                                      書  記  官
中    華    民    國  九十七  年   十二   月   十八   日
                                                Ａ


司法院資訊處製作；財團法人民間司法改革基金會備份。
